【裁判字號】    98,交抗,3062
【裁判日期】    981231
【裁判案由】    違反道路交通管理處罰條例
【裁判全文】
臺灣高等法院交通事件裁定            98年度交抗字第3062號
抗  告  人
即受處分人  甲○○
                      號
上列抗告人即受處分人因違反道路交通管理處罰條例案件，不服
臺灣臺北地方法院，中華民國98年11月20日所為裁定（98年度交
聲字第4041號），提起抗告，本院裁定如下：
    主  文
抗告駁回。
    理  由
一、原處分機關即臺北市交通事件裁決所98年10月6 日所為之處
    分意旨略以：聲明異議人即受處分人甲○○駕駛車牌號碼27
    20-DF 號自小客車，於民國98年7 月25日22時18分許，行經
    臺北市○○○路與民生東路有燈光號誌管制之交岔路口時闖
    越紅燈，經臺北市政府警察局中山分局交通分隊掣發北市警
    交大字第A00000000 號舉發單逕行舉發。嗣異議人提出申訴
    ，移送機關函轉舉發單位查證，經舉發單位函覆，認異議人
    違規事實明確，原處分機關乃於98年10月6 日，依據道路交
    通管理處罰條例第53條第1 項之規定，裁處異議人新臺幣（
    下同）2,700 元罰鍰等語。
二、聲明異議意旨略以：緣異議人曾於98年7 月25日晚間22 時
    18分許，駕車行經臺北市○○○路、復興路口時，遭照相儀
    器拍攝汽車後輪壓到停止線之照片，進而被臺北市政府警察
    局中山分局舉發異議人闖紅燈駕駛，惟異議人當時約以50公
    里時速行經該路口，乍見黃燈乃以正常速度煞車，至煞停瞬
    時紅燈亮起，車身前半已越過停止線，為免妨礙他向人車通
    行乃緩步加速離開該路口。按闖紅燈之裁罰應以紅燈亮起瞬
    時，車輛前輪尚未越過路口停止線，而於紅燈亮起期間車輛
    前輪方才越過路口停止線者為限，異議人車輛在號誌由黃燈
    轉變為紅燈前，前輪早已駛越停止線進入路口，而此時異議
    人尚未失去通行路權，自不構成闖紅燈之交通違規事件，又
    警方未做連拍舉證，徒以異議人車輛後輪壓到停止線之照片
    ，遽以認定異議人闖紅燈駕駛，其舉發亦不符證據法則，是
    臺北市交通事件裁決所據之所為裁處顯非適當，據此聲明異
    議云云。並援交通部82年10月5 日交路(82)字第033484 號
    函為其論據。
三、原法院經調查後，認定本件異議人有行經有燈光號誌管制之
    交岔路口闖紅燈之違規，至為明確，原處分機關依道路交通
    管理處罰條例第53條第1 項，裁處異議人罰鍰2,700 元，固
    非無見。惟異議人於陳述見意書、聲明異議狀內始終承認其
    為本件汽車駕駛人，而依道路交通管理處罰條例第63條第1
    項第3 款之規定，汽車駕駛人違反同條例第53條第1 項規定
    ，除應處罰鍰外，亦應記違規點數3 點，本件異議人為汽車
    駕駛人既已明確，原處分漏未記違規點數3 點，於法不合。
    異議雖無理由，然原處分既有不當，自應撤銷改判，爰依道
    路交通管理處罰條例第53條第1 項、第63條第1 項第3 款之
    規定，裁處「甲○○汽車駕駛人，行經有燈光號誌管制之交
    岔路口闖紅燈，處罰鍰新臺幣貳仟柒佰元，並記違規點數參
    點」。
四、抗告意旨繼續重申異議意旨。
五、本院查：
  (一)按汽車駕駛人，行經有燈光號誌管制之交岔路口闖紅燈者，
    處1,800 元以上5,400 元以下罰鍰，又「汽車駕駛人有下列
    各款所列條款之一者，除依原條款處罰鍰外，並予記點：一
    、…。三、有第43條、第53條或第54條情形之一者，各記違
    規點數3 點」，道路交通管理處罰條例第53條第1 項、第63
    條第1 項第3 款分別定有明文。又按汽車駕駛人之行為，有
    經以科學儀器取得證據資料證明其行為違規，而當場不能或
    不宜攔截製單舉發之情形者，得逕行舉發；該科學儀器應採
    固定式，並定期於網站公布其設置地點，道路交通管理處罰
    條例第7 條之2 第1 項第7 款、第2 項前段亦有明文。
  (二)本件異議人於上開時間，駕車行經上開路口，因違規闖越紅
    燈，因而觸發埋設於路口停等線下方之金屬感應式線圈，啟
    動闖紅燈違規採證照相機先後二次拍攝違規採證相片後，經
    臺北市政府警察局中山分局交通分隊員警判讀後，認異議人
    確有闖越紅燈之情形乃予以舉發，並經原處分機關即臺北市
    交通事件裁決所認定相同予以裁處如前等情，以上此有舉發
    違反道路交通管理事件通知單影本、原處分機關違反道路交
    通管理事件裁決書各1 紙及採證違規照片2 幀在卷可稽，應
    堪認定。
  (三)茲查系爭路口，乃以「微電腦闖紅燈及測速自動照相設備」
    金屬感應線圈埋設於停等線前方邊緣之路面下，其主機控制
    單元，除設定時間調整及啟動照相各設定單元外，微電腦控
    制單元，係與路口行車管制號誌時相、週期、時比等同步設
    定，車輛必須在路口交通號誌顯示紅燈之情況下，屬於金屬
    構造之車輛執意通過時（原法院誤載為「車輪輾通過壓過」
    ，應予更正），因偵測到上方有金屬構造通過，觸動埋設於
    停等線前方地底之二組固定式電腦自動照相機之金屬感應線
    圈，始會先後啟動架設於路邊之相機拍照採證（依據舉發照
    片顯示本案路口第一組感應器於紅燈亮起1.2 秒，因有金屬
    感應，啟動架設於路邊之相機啟動架設於路邊之相機進行拍
    攝，第二組則於紅燈亮起2.2 秒時，復因有金屬感應，再度
    啟動架設於路邊之相機啟動架設於路邊之相機進行拍攝），
    此為本院執行職務所知悉事項，並依據卷附舉發採證照片上
    數據顯示所為之判讀。而本件路口設有闖紅燈固定式電腦自
    動照相機，經臺北市政府警察局交通大隊定期於網路公告，
    亦有卷附「臺北市政府警察局交通警察大隊固定式闖紅燈及
    雷達測速照相桿地點彙整表」可查。是以，員警在該處舉發
    交通違規事件，於法有據。
  (四)異議意旨雖陳稱其所駕駛之車輛前輪通過停等線為黃燈，於
    後輪通過停等線時方轉為紅燈，其當時乃避免突然緊急煞車
    遭後車追撞，方謹慎慢速繼續前行通過云云，並提出「以工
    程力學證明異議人主張之計算書」作為論據。然依卷附採證
    相片所示，於紅燈亮起後第1.2 秒拍攝第1 張採證照片，異
    議人車輛即已通過停止線，復於紅燈亮起後第2.2 秒拍攝第
    2 張採證照片，違規車輛仍以時速15公里繼續行駛，而處於
    行進狀態中，足認異議人於紅燈號誌後，猶基於闖越紅燈之
    企圖，持續駕駛車輛前進通過路口，始使其車輪先後通過埋
    設於停止線前路面下之二組金屬感應線圈，觸動埋設於停等
    線前方地底之二組固定式電腦自動照相機之金屬感應線圈，
    始會先後啟動架設於路邊之相機拍照採證。另按白實線：設
    於路口者，作為停止線；又橫向標線之停止線，為禁制標線
    之一種；停止線，用以指示行駛車輛停止之界限，車輛停止
    時，其前懸部分不得伸越該線；車輛面對圓形紅燈表示禁止
    通行，不得超越停止線或進入路口，道路交通標誌標線號誌
    設置規則第149 條第1 款第3 目中段、第164 條第2 款、第
    170 條第1項前段及第206條第5款第1 目規定可參。再按道
    路交通安全規則第102 條第1 項第1 款、第13款分別規定：
    汽車行駛至交岔路口，其行進、轉彎，應依下列規定：一、
    應遵守燈光號誌或交通指揮人員之指揮，遇有交通指揮人員
    指揮與燈光號誌並用時，以交通指揮人員之指揮為準。十三
    、行至有號誌之交岔路口，遇有前行或轉彎之車道交通擁塞
    時，應在路口停止線前暫停，不得逕行駛入交岔路口內，致
    號誌轉換後，仍未能通過妨礙其他車輛通行。同規則第103
    條第1 項、第2 項、第3 項並分別規定：汽車行近未設行車
    管制號誌之行人穿越道前，應減速慢行。汽車行經行人穿越
    道，遇有行人穿越時，無論有無交通指揮人員指揮或號誌指
    示，均應暫停讓行人先行通過。汽車行經未劃設行人穿越道
    之交岔路口，遇有行人穿越道路時，無論有無交通指揮人員
    指揮或號誌指示，均應暫停讓行人先行通過。故依前開諸多
    規定，汽車駕駛人行經十字路口，本應減速慢行，遇圓形紅
    燈亮起，即表示禁止車輛通行，駕駛人本不得任意超越路口
    停止線或進入路口至明。詎異議人仍執意於紅燈號誌顯示時
    ，始行加速起駛通行交岔路口，其有闖越紅燈之行為，至為
    明確。其主張：「係為免本車停阻在交岔路口妨礙他方人車
    通行，在快速審視前側方狀況，同時審慎緩步加速，利用四
    面全紅清道時間離開該路口」云云，並非足採。
  (五)另依卷附採證相片編號1 所示，該路口黃燈號誌顯示時間為
    4 秒（第2 行左側數字1Y48），依上開規則第231 條所定，
    當地行車速限應為51－60（公里／小時），異議人亦自述行
    經路口前車速約時速50公里（如聲明狀事實一欄），異議人
    若持續保持注意前方路口號誌變化，依此行駛速度，於號誌
    設計4.8 秒時間之內，應能在停止線前停駛妥當，自無其所
    稱「乍見黃燈常速煞車始不慎越線」之情。又異議人復自陳
    於「乍見」黃燈當時已有煞停動作，若異議人確實顧念路口
    各向人車往來安全，於黃燈之際既已停駛，更應保持停駛狀
    態，等待變換為左轉綠燈號誌後再行進，焉有於紅燈亮起後
    反而起駛違常之舉，此開舉措更顯其無視他向綠燈享有路權
    人、車之往來安全，益徵異議人闖越紅燈違規故意明確，其
    諉稱「為免妨礙他方人車通行」云云作，顯為卸責之詞，不
    足採認。
  (六)至於異議人認「闖紅燈裁罰應以紅燈亮起瞬間車輛『前輪』
    尚未越過路口停止線，而於紅燈起期間車輛前輪方才越過路
    口停止線者為限」云云，並援交通部82年10月5 日交路(82)
    字第033484號函為其論據。惟按法官於審判時應就具體案情
    ，適用法律，表示其合法適當之見解，不受行政機關函釋之
    拘束（司法院大法官會議釋字第137 、407 號解釋解釋文可
    參），異議人所引交通部上開函釋，本無拘束司法機關之效
    力。抑且，上開函釋釋示略以：「汽車駕駛人駕駛汽車未至
    交岔路囗之停止線而號誌燈號已顯示為黃燈，倘駕駛人仍繼
    續行駛進入交岔路囗，因黃燈顯示時，尚未失去通行路權，
    不宜依（修正前）交通管理處罰條例第60條第3 款規定處罰
    」等情，仍以車輛行進路口時號誌處於黃燈顯示為前提事實
    ，釋論事實未擴及車輛於紅燈號誌顯示後始完全通行情形，
    本與車輛是否「闖紅燈」之認定無涉，且函釋內容亦未區分
    車輛前輪、後輪是否越線行駛而異其認定之解釋，異議人援
    引此開函釋欲圓己說，並非足採。又停止線，用以指示車輛
    停止界限，且紅燈亮起，即不得越線行駛，可知法規既已明
    文規定「車輛遇紅燈停止時，其前懸部分不得伸越該線」，
    法條文義明確，車輛前懸超越停止線，尚且為法不容（至於
    主管機關另否微情不舉，係屬行政裁量問題），更遑論本件
    異議人車輛前沿於紅燈顯示已有逾越停止線之情，佐以異議
    人持續駕駛車輛通過路口行為，原處分機關認其有闖紅燈情
    事，自無違誤。
  (七)異議意旨陳稱：當時其乃以時速約50公里行駛通過該停止線
    云云，有如前述，若以此行進速度經換算後，異議人所駕駛
    之車輛每秒行進距離為約13.8公尺。而依據卷附舉發採證照
    片顯示本案路口第一組感應器於紅燈亮起1.2 秒，因有金屬
    感應，啟動架設於路邊之相機啟動架設於路邊之相機進行拍
    攝，第二組則於紅燈亮起2.2 秒時，復因有金屬感應，再度
    啟動架設於路邊之相機啟動架設於路邊之相機進行拍攝。依
    據數據計算結果，可以得知於本案路口紅燈亮起後1.2 秒時
    ，異議人車輛猶繼續向前行使16.56 公尺（13.8公尺1.2
    秒），而於本案路口紅燈亮起後2.2 秒時，異議人車輛猶繼
    續向前行使30.36 公尺（13.8公尺2.2 秒）。顯見異議人
    所稱：「其所駕駛之車輛前輪通過停等線為黃燈，於後輪通
    過停等線時方轉為紅燈，其當時乃避免突然緊急煞車遭後車
    追撞，方謹慎慢速繼續前行通過」云云，並非實在。另其雖
    提出「以工程力學證明異議人主張之計算書」作為論據。然
    查其所稱於紅燈亮起時瞬間其車輛時速為0 ；於紅燈亮起時
    其車輛時速為8. 18 公里，與異議意旨所稱時速50公里云云
    ，有所齟齬，遑論所稱於紅燈亮起時瞬間其車輛時速為0 云
    云，顯非可能。又依據卷附舉發採證照片顯示本案路口第二
    組感應器於紅燈亮起2.2 秒時，異議人車輛之時速為15公里
    （第三行右邊數字V ＝15），若以此速度計算，可以得知異
    議人所駕駛之車輛每秒行進距離為約4.16公尺，於本案路口
    紅燈亮起後1.2 秒時，異議人車輛猶繼續向前行使4.99公尺
    （4.16公尺1.2 秒），而於本案路口紅燈亮起後2.2 秒時
    ，異議人車輛猶繼續向前行使9.15公尺（4.16公尺2.2 秒
    ）。由此亦足見上開異議意旨所稱：「其所駕駛之車輛前輪
    通過停等線為黃燈，於後輪通過停等線時方轉為紅燈，其當
    時乃避免突然緊急煞車遭後車追撞，方謹慎慢速繼續前行通
    過」云云，並不成立。
六、基上所述，本件異議人有行經有燈光號誌管制之交岔路口闖
    紅燈之違規，至為明確，原處分機關依道路交通管理處罰條
    例第53條第1 項，裁處異議人罰鍰2,700 元，固非無見。惟
    異議人於陳述見意書、聲明異議狀內始終承認其為本件汽車
    駕駛人，而依道路交通管理處罰條例第63條第1 項第3 款之
    規定，汽車駕駛人違反同條例第53條第1 項規定，除應處罰
    鍰外，亦應記違規點數3 點，本件異議人為汽車駕駛人既已
    明確，原處分漏未記違規點數3 點，於法不合。綜上，異議
    雖無理由，然原處分既有不當，自應撤銷改判。原法院經詳
    細剖析研判後，基於以上之認定，爰依道路交通管理處罰條
    例第53條第1 項、第63條第1 項第3 款之規定，裁處異議人
    甲○○汽車駕駛人，行經有燈光號誌管制之交岔路口闖紅燈
    ，處罰鍰新臺幣貳仟柒佰元，並記違規點數參點。經核於法
    即無違誤，異議人猶徒憑己意，飾詞提起抗告，為無理由，
    應予駁回。
七、據上論結，應依道路交通案件處理辦法第26條，刑事訴訟法
    第412 條，裁定如主文。
中    華    民    國    98    年    12    月    31    日
                  刑事第九庭審判長法  官  陳貽男
                                  法  官  何信慶
                                  法  官  周盈文
以上正本證明與原本無異。
不得再抗告。
                                  書記官  張郁琳
中    華    民    國    98    年    12    月    31    日


司法院資訊處製作；財團法人民間司法改革基金會備份。
